【裁判字號】    98,審訴,753
【裁判日期】    981204
【裁判案由】    偽造文書等
【裁判全文】
臺灣新竹地方法院刑事判決             98年度審訴字第753號
公  訴  人  臺灣新竹地方法院檢察署檢察官
被      告  丁○○
            甲○○
上列被告等因偽造文書等案件，經檢察官提起公訴（98年度偵字
第700 號、第1697號），及移送併案審理（臺灣桃園地方法院檢
察署98年度偵字第11255 號），本院依簡式審判程序判決如下：
    主  文
丁○○共同犯攜帶兇器毀越門扇竊盜罪，累犯，處有期徒刑捌月
。又共同犯行使偽造私文書罪，累犯，處有期徒刑柒月。又共同
犯行使偽造私文書罪，累犯，處有期徒刑柒月。應執行有期徒刑
壹年肆月。
甲○○共同犯攜帶兇器毀越門扇竊盜罪，累犯，處有期徒刑捌月
。又犯踰越安全設備竊盜罪，累犯，處有期徒刑柒月。又共同犯
行使偽造私文書罪，累犯，處有期徒刑柒月。又共同犯行使偽造
私文書罪，累犯，處有期徒刑柒月。應執行有期徒刑壹年拾壹月
。
    事實及理由
壹、構成犯罪事實：
一、丁○○、甲○○共同出於為自己不法所有目的的犯罪意思聯
    絡及行為分擔，於民國97年9 月26日上午6 時30分許，由丁○○持足以攻擊人身，危害人生命、身體安全，在客觀上具
    有危險性可供兇器使用的鐵棍（未扣案），撬開、破壞丙○○位在新竹縣新豐鄉○○路198 號住處頂樓之鐵門後，2 人
    即從該門進入屋內，由甲○○在1 樓廚房把風，丁○○則下
    手竊得丙○○之存摺8 本（華南商業銀行2 本、新竹縣新豐
    鄉農會3 本、郵局3 本）、印章3 枚及現金新臺幣（下同）
    3,000 餘元。
二、甲○○於97年9 月26日在上址1 樓廚房把風之際，見該處有
    窗戶與新庄路200 號相通，遂臨時另行起意，出於為自己不
    法所有目的的犯罪意思，先以手打開窗戶之安全設備，再攀
    爬窗戶進入新庄路200 號之屋內，徒手竊得乙○○所有數位
    相機1 台、行動電話機1 台及現金1 萬元，嗣兩人離去後，
    即前往新竹縣新豐鄉新庄子某遊樂場。
三、丁○○、甲○○與真實姓名年籍不詳綽號「阿偉」之成年男
    子（下稱「阿偉」），共同出於行使偽造私文書及為自己不
    法所有目的的犯罪意思聯絡，由丁○○將上述竊得之丙○○
    華南商業銀行、新竹縣新豐鄉農會存摺、印章，經由甲○○
    交付「阿偉」，意欲提領丙○○在上述金融機構之存款，「
    阿偉」遂於97年9 月26日上午8 時30分許、9 時許，持上述
    物件分別前往新竹縣新豐鄉農會信用部、華南商業銀行新豐
    分行，偽填取款憑條各1 紙，並盜蓋「丙○○」之印章印文
    各1 枚於取款憑條上，再將存摺及取款憑條交付承辦員而行
    使之，以此欺瞞方式使不知情之承辦員陷於錯誤，誤以為是
    丙○○本人授權提領，因而交付丙○○在新竹縣新豐鄉農會
    信用部、華南商業銀行新豐分行之存款19萬3,000 元、17萬
    6,000 元予「阿偉」，足生損害於丙○○及華南商業銀行、
    新竹縣新豐鄉農會對所屬存戶存款管理之安全性，「阿偉」
    得款後，隨即與丁○○、甲○○朋分花用。嗣後丙○○發覺
    遭竊，報警處理，為警在新竹縣新豐鄉○○路198 號1 樓廚
    房發現一已開封之飲料1 瓶，經在該飲料瓶口採集檢體送比
    對結果，與丁○○之DNA-STR 型別相符，始循線查悉上情。
貳、程序方面：
    本件被告丁○○、甲○○2 人所犯加重竊盜、行使偽造私文
    書、詐欺取財等罪，均非死刑、無期徒刑、最輕本刑為3 年
    以上有期徒刑之罪，或高等法院管轄第一審之案件，被告2
    人於本院準備程序進行中，就被訴事實為有罪之陳述，經本
    院合議庭認合於刑事訴訟法第273 條之1 第1 項之規定，裁
    定進行簡式審判程序，此合先敘明。
、認定犯罪事實所根據的證據及理由：
一、被告丁○○、甲○○於警局詢問時、檢察官偵查中之供述，
    及本院準備程序、簡式審判程序訊問時之供述及自白。
二、證人即被害人丙○○、乙○○於警詢時之證述。
三、證人許熾、林盈君、張朝涼於偵查中之具結證述。
四、遭竊處所之現場照片10幀在卷可查。
五、華南商業銀行新豐分行98年5 月5 日華豐字第980129號函暨
    所附取款憑條、新豐鄉農會98年5 月7 日豐農信字第098001
    0155號函暨所附取款憑條各1 份在卷可證。
六、內政部警政署刑事警察局97年12月30日刑醫字第0970199133
    號鑑驗書1 份附卷可查。
肆、論罪科刑的理由：
一、論罪：
（一）按刑法第321 條第1 項第3 款攜帶兇器竊盜罪所謂之兇器
      ，其種類並無限制，凡客觀上足對人之生命、身體、安全
      構成威脅，具有危險性之器械均屬之，此有最高法院79年
      度台上字第5253號判例意旨可資參照。而被告等人行竊時
      所持之鐵棍足以破壞鐵門，客觀上得持以攻擊人身，對人
      之生命、身體、安全構成威脅，為具有相當危險性之器械
      ，證諸前開判例意旨，自屬刑法第321 條第1 項第3 款所
      稱之兇器。再刑法第321 條第1 項第2 款所謂「安全設備
      」，指門扇牆垣以外，依通常觀念足認防盜之一切設備而
      言，窗戶具有防盜之作用，但與牆垣係用土磚作成之性質
      不同，自應認為係門扇牆垣以外之「安全設備」。
（二）罪名：
  １、被告丁○○部分：
    (1)被告於構成犯罪事實欄一所為，係犯刑法第321 條第1 項
      第3 款、第2 款之攜帶兇器、毀越門扇竊盜罪。
    (2)被告於構成犯罪事實欄三之2 次所為，均係犯刑法第216
      條、第210 條之行使偽造私文書罪及刑法第339 條第1 項
      之詐欺取財罪。被告推由共犯「阿偉」盜蓋印章印文之行
      為屬偽造私文書之部分行為，而「阿偉」偽造私文書後復
      持以行使，偽造之低度行為復為行使之高度行為所吸收，
      均不另論罪。
  ２、被告甲○○部分：
    (1)被告於構成犯罪事實欄一所為，係犯刑法第321 條第1 項
      第3 款、第2 款之攜帶兇器、毀越門扇竊盜罪。
    (2)被告於構成犯罪事實欄二所為，係犯刑法第321 條第1 項
      第2 款之踰越安全設備竊盜罪。原偵查檢察官認應依刑法
      第320 條第1 項之竊盜罪處斷，尚有未洽，已經蒞庭之公
      訴檢察官以98年度蒞字第4928號補充理由書，更正起訴法
      條為刑法第321 條第1 項第2 款之加重竊盜罪，爰不另為
      起訴法條之變更，併予敘明。
    (3)被告於構成犯罪事實欄三之2 次所為，均係犯刑法第216
      條、第210 條之行使偽造私文書罪及刑法第339 條第1 項
      之詐欺取財罪。被告推由共犯「阿偉」盜蓋印章印文之行
      為屬偽造私文書之部分行為，而「阿偉」偽造私文書後復
      持以行使，偽造之低度行為復為行使之高度行為所吸收，
      均不另論罪。
（三）共同正犯：
  １、被告丁○○、甲○○2 人間，就上開構成犯罪事實欄一之
      加重竊盜犯行，有犯意聯絡及行為分擔，為刑法第28條之
      共同正犯。
  ２、被告丁○○、甲○○與共犯「阿偉」3 人間，就上開構成
      犯罪事實欄三之行使偽造私文書及詐欺取財犯行，事前同
      謀，推由「阿偉」偽造私文書後加以行使及詐欺取財，為
      共謀共同正犯，依刑法第28條之規定，論以共同正犯。
（四）想像競合犯：被告等人於構成犯罪事實欄三所為之行使偽
      造私文書之目的，係在使農會信用部、銀行行員陷於錯誤
      而給付財物；亦即，被告等人行使偽造私文書之行為，實
      乃其「詐取財物」行為之一部，並因而觸犯構成要件不相
      同之法條罪名，為異種想像競合犯，應依刑法第55條前段
      規定，從一重之行使偽造私文書罪處斷。
（五）數罪併罰：被告丁○○、甲○○推由共犯「阿偉」先後行
      使偽造私文書而提領農會、銀行存款，所犯上開行使偽造
      私文書2 罪，犯意各別，行為互異，且在時間差距上，並
      無難以強行分割之情形，尚無論以接續犯之餘地，應予分
      論併罰。從而，被告丁○○所犯前開加重竊盜1 罪、行使
      偽造私文書2 罪各罪間，及被告甲○○所犯前開加重竊盜
      2 罪、行使偽造私文書2 罪各罪間，均犯意各別，行為可
      分，應予以分別論罪，合併處罰之。
（六）累犯：
  １、被告丁○○前曾於91年3 月間，因竊盜案件，經臺灣桃園
      地方法院（下稱桃園地院）於91年9 月24日，以91年度易
      字第1221號判決，判處有期徒刑1 年10月、刑前強制工作
      3 年，嗣於91年12月5 日確定，有期徒刑部分於94年3 月
      8 日入監執行，並於95年5 月2 日縮刑期滿執行完畢等情
      ，有臺灣高等法院被告前案紀錄表及刑案資料查註紀錄表
      各1 份在卷可證，其於5 年以內故意再犯本件有期徒刑以
      上之罪，為累犯，應依刑法第47條第1 項規定，加重其刑
      。
  ２、被告甲○○前曾於86年7 月間，因竊盜案件，經桃園地
      院於87年8 月6 日，以86年度易字第3562號判決，判處有
      期徒刑1 年4 月、刑前強制工作3 年，嗣提起上訴，經臺
      灣高等法院於87年12月8 日，以87年度上易字第6201號判
      決駁回上訴確定（有期徒刑1 年4 月部分，後因減刑條例
      之施行，視為已減刑為有期徒刑8 月）；又於86年10月
      間，因違反懲治盜匪條例案件，經桃園地院於87年7 月17
      日，以86年度訴字第1839號判決，分別判處有期徒刑1 年
      10月、5 年6 月，並經定應執行刑為有期徒刑7 年2 月，
      嗣於87年9 月25日確定。上開案件並經臺灣高等法院以97
      年度聲字第1690號裁定，就有期徒刑部分定應執行刑為有
      期徒刑7 年6 月確定，於91年6 月8 日入監執行，並於95
      年3 月16日縮短刑期假釋付保護管束出監，嗣於96年12月
      4 日保護管束期滿未經撤銷假釋視為執行完畢等情，有臺
      灣高等法院被告前案紀錄表及刑案資料查註紀錄表各1 份
      在卷可證，其於5 年以內故意再犯本件有期徒刑以上之罪
      ，為累犯，應依刑法第47條第1 項規定，加重其刑。
（七）移送併案部分（即臺灣桃園地方法院檢察署98年度偵字第
      11255 號），即被告丁○○所涉罪嫌部分，核與本件起訴
      之事實內容相同，二案件為單純一罪之同一案件，本院予
      以審酌如上，附此敘明。
二、科刑：
（一）主刑：審酌被告2 人素行非佳，不思以勞力賺取所需，因
      為缺錢花用而起意偷竊之犯罪動機、目的及手段，任意竊
      取他人財物，其所為顯不尊重他人財產權益，及竊盜所得
      財物之價值，及以盜蓋印章印文而偽造私文書之方法，藉
      此詐術手法使農會、銀行行員陷於錯誤，進而取得他人財
      物之行為，殊值譴責，以及犯罪後均坦承犯行等一切情狀
      ，分別各量處如主文所示之刑，並均定其應執行之刑，以
      示懲儆。
（二）不另為沒收之說明：
  １、按偽造之印章、印文，不問屬於犯人與否，沒收之，刑法
      第219 條定有明文，此係強制規定；又盜用他人真印章所
      蓋之印文，並非偽造印章之印文，不在該條所定必須沒收
      之列，此分別有最高法院48年度台上字第113 號、第1533
      號、51年度台上字第1054號判例可資參照（另有93年度台
      上字第1871號裁判要旨可資參照）。查新竹縣新豐鄉農會
      存摺類存款取款憑條上之「丙○○」印文1 枚、華南商業
      銀行存摺類存款取款憑條上之「丙○○」印文1 枚，係共
      犯「阿偉」盜用丙○○真印章所蓋之印文，並非偽造印章
      之印文，依上開說明，爰不予宣告沒收。蒞庭之公訴檢察
      官以98年度蒞字第4928號補充理由書，請求宣告沒收印文
      2 枚，尚有未洽，附此敘明。
  ２、至共犯「阿偉」持以行使之上開偽造取款憑條2 紙，已提
      出交付於上開新豐鄉農會、華南商業銀行新豐分行，已非
      共犯「阿偉」所有，且非屬違禁物，爰不予宣告沒收；又
      被告丁○○使用之鐵棍，並未扣案，且據被告丁○○供稱
      已丟棄，因無證據證明該鐵棍仍存，為免沒收執行之困難
      ，爰不予宣告沒收。
伍、適用法律依據：
一、程序法方面：刑事訴訟法第273 條之1 第1 項、第299 條第
    1 項前段。
二、實體法方面：刑法第28條、第321 條第1 項第2 款、第3 款
    、第216 條、第210 條、第339 條第1 項、第55條前段、第
    47條第1 項、第51條第5 款，刑法施行法第1 條之1 第1 項
    、第2 項前段，判決如主文。
本案經檢察官張嘉宏到庭執行職務。
中    華    民    國    98    年    12    月    4     日
                  刑事第九庭法  官  馮俊郎
以上正本證明與原本無異。
如不服本判決，應於判決送達後10日內向本院提出上訴書狀。上
訴書狀應敘述具體理由，未敘述上訴理由者，應於上訴期間屆滿
後20日內補提理由書狀於本院「切勿逕送上級法院」。
中    華    民    國    98    年    12    月    4     日
                            書記官  蕭汝芳
附錄本案論罪科刑實體法條全文：
＊刑法第321 條第1 項第2 款、第3 款：
犯竊盜罪而有左列情形之一者，處6 月以上、5 年以下有期徒刑
：
二、毀越門扇、牆垣或其他安全設備而犯之者。
三、攜帶兇器而犯之者。
【刑法第320 條第1 項：意圖為自己或第三人不法之所有，而竊
取他人之動產者，為竊盜罪，處5 年以下有期徒刑、拘役或500
元以下罰金。】
＊刑法第216 條：
行使第210 條至第215 條之文書者，依偽造、變造文書或登載不
實事項或使登載不實事項之規定處斷。
＊刑法第210 條：
偽造、變造私文書，足以生損害於公眾或他人者，處5 年以下有
期徒刑。
＊刑法第339 條第1 項：
意圖為自己或第三人不法之所有，以詐術使人將本人或第三人之
物交付者，處5 年以下有期徒刑、拘役或科或併科1,000 元以下
罰金。（罰金之貨幣單位改為新臺幣，並提高為30倍）


司法院資訊處製作；財團法人民間司法改革基金會備份。
